【裁判字號】    97,台上,3261
【裁判日期】    970710
【裁判案由】    偽造文書
【裁判全文】
最高法院刑事判決            九十七年度台上字第三二六一號
上  訴  人  乙○○
上列上訴人因甲○○自訴偽造文書案件，不服台灣高等法院台中
分院中華民國九十七年五月一日第二審更審判決（九十五年度上
更(一)字第一九七號，自訴案號：台灣台中地方法院九十年度自字
第六三號），提起上訴，本院判決如下：
    主  文
上訴駁回。
    理  由
按刑事訴訟法第三百七十七條規定，上訴於第三審法院，非以判
決違背法令為理由，不得為之。是提起第三審上訴，應以原判決
違背法令為理由，係屬法定要件。如果上訴理由書狀並未依據卷
內訴訟資料，具體指摘原判決不適用何種法則或如何適用不當，
或所指摘原判決違法情事，顯與法律規定得為第三審上訴理由之
違法情形，不相適合時，均應認其上訴為違背法律上之程式，予
以駁回。本件原審經審理結果，認為上訴人乙○○行使變造私文
書犯行明確，因而撤銷第一審所為科刑之判決，經比較刑法之新
舊規定後，改判依行為時即修正前刑法連續犯、牽連犯規定，從
一重仍論處上訴人共同連續行使變造私文書，足以生損害於他人
罪刑，已詳敘其調查、取捨證據之結果及憑以認定犯罪事實之心
證理由。並就上訴人否認之供詞及其所辯各語認非可採，予以論
述。從形式上觀察，原判決要無足以影響判決結果之違法情形存
在。上訴人上訴意旨略以：(一)、本件原審法官陳欣安曾參與更審
前之第二審審判，竟未自行迴避，再參與原審裁判，原判決當然
為違背法令。(二)、自訴人甲○○就上訴人向其借款之時間、地點
，前後所述不符；證人吳宜純就借款過程所述，前後亦有不符，
原判決併採為不利上訴人之認定，自有違證據法則。(三)、證人葉
海清於更審前之第二審證稱：「吳宜純說是他向楊先生借的，是
因為他的關係才借到這些錢」，足證出面向甲○○調錢者乃吳宜
純，並非上訴人；另證人吳宜純於原審證稱：「我是負責幫勤格
公司調度」，原判決未說明不採納上開有利上訴人證據之理由，
顯有判決不備理由之違失。(四)、原審認定「會計師查核報告實由
上訴人所變造，與吳宜純無關，否則為何均僅由上訴人及張珮琛
負處理善後事宜」云云，純係推測之詞，有違證據法則。(五)、吳
宜純證稱其於八十九年五月二十七日、八日左右即已看到八十八
年度之會計師查核報告書，且台東區中小企業銀行已告知查核報
告是假的，上訴人自無可能在吳宜純及甲○○面前行使變造之查
核報告書，原審認定上訴人行使變造私文書，施行詐術向甲○○
借款，亦屬違法。(六)、原審最後一次審理期日，審判長就卷內各
項證據並未逐一踐行宣讀或告以要旨之程序，且未確實提示，遽
行宣告辯論終結，採為判決基礎，有應於審判期日調查之證據未
予調查之違法云云。惟查：(一)、刑事訴訟法第十七條第八款所稱
法官曾參與前審之裁判者，應自行迴避，不得執行職務，係指同
一法官，就同一案件，曾參與下級審之裁判而言。即同一案件曾
參與下級審裁判之法官，不得參與上級審之審判，至曾參與第二
審裁判之法官，經上訴審發回更審後，再行參與裁判，因其前後
所參與者均為第二審之裁判，與曾經參與下級審之裁判者不同，
自不在應自行迴避之列。本件第二審法官陳欣安，雖曾參與原審
更審前即九十二年度上訴字第一三０一號之判決，再參與原審更
審時之裁判，其所參與者均為第二審之裁判，依前開說明，並非
參與前審裁判，應無自行迴避之問題。上訴意旨以陳欣安法官參
與前審判決，不得參與原審裁判，難認係上訴第三審之適法理由
。(二)、證人之供述前後稍有不符或相互間有所歧異，究竟何者為
可採，事實審法院非不可本於經驗法則，斟酌其他情形，作合理
之比較，定其取捨；若其基本事實之陳述與真實性無礙時，仍非
不得予以採信，非謂一有不符或矛盾，即認其全部均為不可採信
；因之，證人供述前後縱有出入，事實審法院依憑證人前後之供
述，斟酌其他證據，本於經驗法則與論理法則，取其認為真實之
一部，作為論罪之證據，自屬合法。原判決採取甲○○及吳宜純
之部分陳述，自係摒棄甲○○及吳宜純所為與上開論旨相異部分
之供述，此乃事實審證據取捨之當然結果，就此原判決縱未逐一
說明，雖稍有瑕疵，但於判決結果不生影響，不能指為違法。(三)
、犯罪事實應憑有證據能力之證據認定之，證人以聞自原始證人
在審判外之陳述作為內容之陳述，純屬傳聞之詞，其既未親自見
聞或經歷其所陳述之事實，法院縱令於審判期日對其訊問，或由
被告對其詰問，亦無從擔保其陳述內容之真實性。又因原始證人
非親自到庭作證，法院無從命其具結而為誠實之陳述，亦無從由
被告直接對之進行詰問，以確認該傳聞陳述之真偽，殊有違事實
審法院證據調查應採直接審理主義及刑事訴訟法第一百六十六條
之立法原意。從而證人之傳聞證言不具證據能力，不得以之作為
認定犯罪事實之依據。雖證人葉海清證稱：「『吳宜純說』是他
向楊先生借的，是因為他的關係才借到這些錢」云云，但係葉海
清以聞自吳宜純在審判外之陳述作為內容之陳述，純屬傳聞之詞
，不具證據能力，原判決未以之作為判斷之依據，難認為違法。
(四)、本件系爭「會計師查核報告書」並非吳宜純所變造，業經原
判決詳敘其斟酌取捨而得心證之理由。上訴意旨僅擷取卷內片段
資料，指摘原判決之認定係推測之詞，徒就原審採證認事職權之
適法行使，任意指摘，自非合法之第三審上訴理由。(五)、再原審
於最後一次審判期日，確已由審判長對上訴人訊問起訴事實且逐
一提示證物並告以要旨，有審判筆錄載明可稽，上訴意旨所謂審
判長就卷內各項證據並未逐一踐行宣讀或告以要旨，且未確實提
示云云，同未依據卷證資料而為指摘，自非合法之上訴理由。其
餘上訴意旨，均係就屬原審採證認事職權之適法行使及原判決已
說明事項，徒憑己見，任意指摘為違法，且仍為單純事實之爭執
，俱非適法之第三審上訴理由。依上揭說明，本件上訴違背法律
上之程式，應予駁回。
據上論結，應依刑事訴訟法第三百九十五條前段，判決如主文。
中    華    民    國  九十七  年    七    月    十    日
                      最高法院刑事第十二庭
                          審判長法官  石  木  欽
                                法官  陳  世  淙
                                法官  洪  佳  濱
                                法官  林  俊  益
                                法官  林  茂  雄
      本件正本證明與原本無異
                                      書  記  官
中    華    民    國  九十七  年    七    月  二十二  日
                                                      Ｑ


司法院資訊處製作；財團法人民間司法改革基金會備份。
